【裁判字號】    91,簡,863
【裁判日期】    921013
【裁判案由】    綜合所得稅
【裁判全文】
臺北高等行政法院判決                              九十一年度簡字第八六三號
    原      告  甲○○
    被      告  財政部臺灣省北區國稅局
    代  表  人  林吉昌（局長）
    訴訟代理人  乙○○
右當事人間因綜合所得稅事件，原告不服財政部中華民國九十一年八月三十日台財訴
字第○九一○○○三七六三號訴願決定，提起行政訴訟，本院判決如左：
    主  文
原告之訴駁回。
訴訟費用由原告負擔。
    事  實
一、事實概要：原告民國八十五年度綜合所得稅結算申報，自行申報綜合所得總額新
    台幣（下同）二、八○三、九三七元，淨額為二、○六二、九三七元。經被告查
    得原告漏報其本人新光人壽保險股份有限公司（下稱新光人壽）七、五○○元，
    陽明海運股份有限公司（下稱陽明海運）二、一○○元兩筆及台灣水泥股份有限
    公司（下稱台泥公司）一、五○○元等四筆營利所得，合計一三、二○○元；又
    漏報其配偶蘇繼鴻新光合成纖維股份有限公司（下稱新纖公司）一、○○○元，
    陽明海運二、八○○元，大台北區瓦斯股份有限公司（下稱大台北瓦斯）七九三
    元，東聯化學股份有限公司（下稱東聯公司）五○○元，中國力霸股份有限公司
    （下稱力霸公司）五○元，華榮電線電纜股份有限公司（下稱華電公司）五四元
    及福懋興業股份有限公司（下稱福懋公司）三○○元等七筆營利所得，合計五、
    四九七元，總計漏報營利所得一八、六九七元。被告另以原告配偶蘇繼鴻取自宏
    恩綜合醫院之執行業務收入三一、五五○元，非屬個人演講之免稅所得，初查依
    八十五年度執行業務費用標準，扣除必要費用百分之二十後，核計執行業務所得
    為二五、二四○元，連同前開漏報營利所得部分合併核定原告當年度綜合所得總
    額為二、九六○、六三三元，淨額為二、二一九、六三三元，補徵稅額一一、五
    二七元。原告不服，申請復查未獲變更，提起訴願亦遭決定駁回，遂提起行政訴
    訟。
二、兩造聲明：
  (一)原告聲明：原處分及訴願決定均撤銷。
  (二)被告聲明：駁回原告之訴。
三、兩造之陳述：
  (一)原告主張之理由：
    1.原告對原核定薪資所得一、三五二、六三六元並未不服，此部分業已確定，非
      復查、訴願之標的，被告核定增加原告薪資所得二五、二四○元，即原核定原
      告配偶執行業務所得，其於行政救濟程序中為更不利原告之核定，於法未合。
    2.被告認定原告漏報本人四筆營利所得一三、二○○元及配偶七筆營利所得五、
      四九七元，應負舉證之責。
    3.原告配偶蘇繼鴻取自宏恩綜合醫院之收入三一、五五○元，係個人講演之鐘點
      費，應屬所得稅法第四條免稅所得。
  (二)被告主張之理由：
    1.本件原告辦理八十五年度綜合所得稅結算申報時，分別漏報其本人營利所得四
      筆，合計一三、二○○元，及漏報配偶蘇繼鴻營利所得七筆，合計五、四九七
      元，總計漏報營利所得計一八、六九七元，此有被告所屬新竹市分局檢附之十
      一份扣繳憑單附卷可稽，另原告主張未收取該十一筆營利收入，惟並未提出適
      當之證明文件，是被告依扣繳資料依法課稅，並無不合。
    2.至原告訴稱其配偶蘇繼鴻取得宏恩綜合醫院收入額三一、五五○元，係屬個人
      講演之鐘點費收入，依法應屬所得稅法第四條免稅所得等語。經查依據原告配
      偶蘇繼鴻八十五年度執行業務收入清單，系爭執行業務所得二五、二四○元係
      取自蘇繼鴻就職之宏恩綜合醫院之演講費，被告將該筆執行業務收入三一、五
      五○元，予以扣除必要費用百分之二十，核定執行業務所得二五、二四○元，
      尚非無據，惟依財政部七十四年四月廿三日台財稅第一四九一七號函釋意旨，
      該演講費應屬薪資所得，非屬所得稅法第四條第二十三款之個人演講鐘點費免
      稅規定，故系爭執行業務所得應轉正為薪資所得為三一、五五○元，因行政救
      濟不得更不利於原告，是系爭所得（被告原核定誤核定為執行業務所得）乃維
      持二五、二四○元。
    3.次查原告自行申報其配偶薪資所得一、三五二、六三六元，依核定通知書被告
      亦核定薪資所得為一、三五二、六三六元，故系爭執行業務所得轉正為薪資所
      得並非重覆課稅。
理  由
一、按「凡有中華民國來源所得之個人，應就其中華民國來源之所得，依本法規定，
    課徵綜合所得稅。」「個人之綜合所得總額，以其全年左列各類所得合併計算之
    ：第一類：營利所得：公司股東所獲分配之股利總額、合作社社員所獲分配之盈
    餘．．．皆屬之。第二類：執行業務所得：凡執行業務者之業務或演技收入，減
    除業務所房租或折舊、業務上使用器材設備之折舊及修理費，或收取代價提供顧
    客使用之藥品、材料等之成本、業務上雇用人員之薪資、執行業務之旅費及其他
    直接必要費用後之餘額為所得額。第三類：薪資所得：凡公、教、軍、警公私事
    業職工薪資及提供勞務者之所得：一薪資所得之計算，以在職務上或工作上取得
    之各種薪資收入為所得額。二前項薪資包括：薪金、俸給、工資、津貼、歲費、
    獎金、紅利、各種補助費及按月或按年分期給付之退休金或養老金。但為雇主之
    目的執行職務而支領之差旅費、日支費及加班費不超過規定標準者，及依第四條
    規定免稅之項目，不在此限。」為行為時所得稅第二條第一項及第十四條第一項
    第一類、第二類、第三類所明定。又財政部七十四年四月廿三日台財稅第一四九
    一七號函釋：「主旨：函復講演鐘點費與授課鐘點費之區別如說明：說明：二、
    公私機關、團體、事業及各級學校，聘請學者、專家專題演講所給之鐘點費，可
    免納所得稅。三、公私機關、團體、事業及各級學校，開課或舉辦各項訓練班、
    講習會，及其他類似性質之活動，聘請授課人員講授課程，所發給之鐘點費，屬
    同法第十四條第一項第三類所稱之薪資所得。該授課人員並不以具備教授（包括
    副教授、講師、助教等）或教員身分者為限。」係主管機關本於職權所為解釋，
    核與所得稅法相關規定無違，可堪採擇。
二、原告八十五年度綜合所得稅結算申報，漏報其本人營利所得四筆計一三、二○○
    元及其配偶蘇繼鴻營利所得七筆計五、四九七元，總計漏報營利所得計一八、六
    九七元之事實，有綜合所得稅結算申報書、扣繳憑單十一件在原處分卷可稽，堪
    認為真實。原告未能舉證，空言否認有該營利所得，顯不足採。是被告就該部分
    併課原告當年度所得課稅，並無不合。
三、至於原告所稱其配偶蘇繼鴻本年度取自任職之宏恩綜合醫院之個人講演鐘點費三
    一、五五○元，蘇繼鴻在宏恩綜合醫院為院內護士、新進醫師在職訓練授課之給
    與，業據原告於準備期日當庭陳明在卷，核屬薪資所得，並非所得稅法第四條第
    二十三款所定之個人講演鐘點費免稅所得，依法自應併入原告當年度之所得課稅
    。雖被告原核定將該收入三一、五五○元誤為執行業務所得，予以扣除必要費用
    百分之二十後，核定其執行業務所得為二五、二四○元，惟因行政救濟不得更不
    利於原告，復查決定以原核定執行業務所得應轉正為薪資所得，仍維持為二五、
    二四○元，亦無不合，且未更不利於原告，原告主張該所得應免稅，且該部分於
    行政救濟程序更不利於原告云云，並無可採。從而原處分及訴願決定均無違誤，
    原告仍執前詞聲請撤銷，為無理由，爰不經言詞辯論予以駁回（本件適用簡易訴
    訟程序）。
四、據上論結，本件原告之訴為無理由，依行政訴訟法第二百三十三條第一項、第九
    十八條第三項前段，判決如主文。
中    華    民    國    九十二      年      十        月      十三      日
                 臺 北 高 等 行 政 法 院   第 四 庭
                                   法  官  楊莉莉
右為正本係照原本作成。
本件以訴訟事件所涉及之法律見解具有原則性者為限，始得於本判決送達後二十日
內向本院提出上訴狀並表明上訴理由，如已於本判決宣示後送達前提起上訴者，應
於判決送達後二十日內補具上訴理由（均按他造人數附繕本），且經最高行政法院
許可後方得上訴。
中    華    民    國    九十二      年      十        月      十三      日
                                   書記官  王俊權


司法院資訊處製作；財團法人民間司法改革基金會備份。
